【裁判字號】    99,易,1278
【裁判日期】    990921
【裁判案由】    侵占
【裁判全文】
臺灣高雄地方法院刑事判決              99年度易字第1278號
公  訴  人  臺灣高雄地方法院檢察署檢察官
被      告  戊○○
上列被告因侵占案件，經檢察官提起公訴（99年度偵字第2700號
、2956號、3711號），嗣因被告就被訴事實為有罪之陳述，本院
經聽取當事人之意見後，改依簡式審判程序進行，判決如下：
    主  文
戊○○犯侵占罪共參罪，各處拘役肆拾伍日，如易科罰金，均以
新臺幣壹仟元折算壹日。應執行拘役壹佰日，如易科罰金，以新
臺幣壹仟元折算壹日。
    事  實
一、戊○○於民國98年12月31日12時許，在庚○○所經營位於高
    雄市左營區○○○路2 之68號崇實機車出租行，租得車牌號
    碼YC7-718 號重型機車1 部，約定租金每日新臺幣350 元，
    並應於99年1 月1 日返還；又於99年1 月7 日9 時許，在甲○所經營位於高雄市三民區○○○路332 號鵬雲企業有限公
    司，租得車牌號碼789-CZD 號重型機車1 部，約定租金每日
    新臺幣400 元，並應於99年1 月8 日返還；復於99年1 月7
    日16時許，在壬○○所經營位於高雄市三民區○○○路307
    號春天商務休閒有限公司，租得車牌號碼585-BHW 號重型機
    車1 部，約定租金每日新臺幣500 元，並應於99年1 月8 日
    返還。詎戊○○明知如欲續租，應告知上開出租人，並應持
    續給付租金，然竟自應返還上開機車之日起，未給付租金，
    亦未依約返還機車，反意圖為自己不法之所有，變易持有為
    所有而將之侵占入己，並將車牌號碼789-CZD 號、585- BHW
    號及YC7-718 號分別交付其胞弟己○○、友人乙○○、丙○○、癸○○及丁○○騎乘，且避不見面。嗣經出租人追索無
    著，並接獲上開機車之交通違規通知單始查知上情。
二、案經庚○○、鵬雲企業有限公司、春天商務休閒有限公司訴
    由台灣高雄地方法院檢察署檢察官偵查起訴。
    理  由
壹、程序方面：
    按本件被告戊○○所犯均係死刑、無期徒刑、最輕本刑均為
    3 年以上有期徒刑以外之罪，其就被訴事實為有罪之陳述，
    經本院告知簡式審判程序之旨，並聽取其與檢察官之意見後
    ，本院認無不得或不宜改依簡式審判程序進行之情事，依刑
    事訴訟法第273 條之1 第1 項規定，裁定進行簡式審判程序
    ，又本件卷內之物證、書證等證據，依同法第273 條之2 規
    定，不受第159 條第1 項關於傳聞法則規定之限制，依法均
    有證據能力，合先敘明。
貳、實體方面：
一、上揭犯罪事實，業據被告於本院審理中坦承不諱，核與告訴
    人庚○○、告訴代理人甲○、壬○○於偵訊時之指述相符，
    並有證人己○○於本院審理時證稱：被告將租得車牌號碼78
    9-CEZ 號之重型機車交伊使用，及曾因無照騎乘該機車遭警
    舉發等語；證人丙○○、癸○○、乙○○於本院審理時證稱
    ：曾騎乘車牌號碼585-BHW 號重型機車數日，及曾因騎乘該
    機車違規遭警舉發等節明確，復有機車租賃切結書、被告之
    駕照及身分證影本、存證信函及收執聯、高雄市政府交通局
    函附上開3 部機車，自98年12月31日起至99年2 月26日止之
    交通違規通知單、照片及查詢報表在卷可稽（臺灣高雄地方
    法院檢察署3711號偵卷第18至30頁）。被告既僅租用1 日及
    給付1 日之租金，且明知租期屆至即應返還，卻無故不按時
    返還，亦未通知告訴人欲續租及繼續繳納租金，即任憑己意
    交付他人使用，堪認被告主觀心態上業已將上開機車視為己
    有，而任意為事實上處分甚明，應認被告之自白核與事實相
    符，堪信為真實，是本件事證明確，被告侵占犯行洵堪認定
    ，應依法論科。
二、核被告上開所為，均係犯刑法第335 條第1 項之侵占罪。被
    告上開3 次犯行，犯意各別且3 次犯行為可分之數行為，係
    屬數罪，應予分論併罰。爰審酌被告向他人租借機車後，竟
    將持有物易為所有，侵占入己，並恣意交由他人使用數月後
    ，始因交通違規經警通知告訴人取回其中2 部機車，致告訴
    人受有損害，自應受相當程度之刑事非難，惟兼衡被告於本
    院審理中已坦承犯行、態度良好，告訴人並受償部分租金，
    業據告訴代理人甲○、證人乙○○、癸○○、丙○○於審理
    時證述在卷（見本院卷第85至88頁），及其犯罪之動機、目
    的、手段等一切情狀，分別量處如主文所示之刑，及諭知易
    科罰金之折算標準，並定其應執行刑及諭知易科罰金之折算
    標準，以示懲儆。
據上論斷，應依刑事訴訟法第273 條之1 第1 項、第299 條第1
項前段，刑法第335 條第1 項、第41條第1 項前段，刑法施行法
第1 條之1 ，判決如主文。
本案經檢察官辛○○到庭執行職務。
中    華    民    國    99    年    9     月    21    日
                  刑事第二庭  審判長法  官  李政庭
                                    法  官  陳航代
                                    法  官  柯彩燕
以上正本證明與原本無異。
如不服本判決應於收受送達後10日內向本院提出上訴書狀，並應
敘述具體理由；如未敘述上訴理由者，應於上訴期間屆滿後20日
內向本院補提理由書（均須按他造當事人之人數附繕本）「切勿
逕送上級法院」。
中    華    民    國    99    年    9     月    21    日
                                    書記官  莊永利
附錄本判決論罪科刑法條：
中華民國刑法第335 條（普通侵占罪）
意圖為自己或第三人不法之所有，而侵占自己持有他人之物者，
處5 年以下有期徒刑、拘役或科或併科1 千元以下罰金。
前項之未遂犯罰之。

司法院資訊處製作；財團法人民間司法改革基金會備份。
